臺灣臺北地方法院刑事判決　　　　　　　96年度易字第1607號
公　訴　人　臺灣臺北地方法院檢察署檢察官
被　　　告　甲○○
上列被告因詐欺案件，經檢察官聲請簡易判決處刑（95年度偵緝
字第230號），本院認為不適宜簡易判決處刑，改為通常程序審
理，被告於本院訊問後，對起訴事實為有罪之陳述，經本院合議
庭合議由受命法院獨任審理，本院判決如下：
    主  文
甲○○犯幫助詐欺取財罪，處有期徒刑月，如易科罰金，以銀
元佰元即新臺幣玖佰元折算壹日。減為有期徒刑壹月又拾伍日
，如易科罰金，以銀元佰元即新臺幣玖佰元折算壹日。
    事  實及理  由
一、依刑事訴訟法第310條之2之規定，簡式審判程序有罪判決書
    之製作，準用同法第454條規定。依刑事訴訟法第454條第2
    項規定，如認定犯罪事實、證據及應適用之法條，與起訴書
    記載相同者，得引用之。
二、本件犯罪事實、證據及應適用之法條，除應補充如下外，均
    引用檢察官聲請簡易判決處刑書之記載:
    (一)事實：被告基於幫助詐欺之犯意，擔任掄元公司負責人之
      時間應訂正為「90年3月間」。
    (二)論罪：
      1.新、舊刑法比較：
        被告行為後，刑法於94年2月2日修正公布，並於95年7
        月日施行，同法第2條亦有修正。按行為後法律有變更
        者，適用行為時之法律，但行為後之法律有利於行為人
        者，適用最有利於行為人之法律，現行刑法第2條第1項
        訂有明文。此條規定乃與刑法第1條罪刑法定主義契合
        ，而貫徹法律禁止溯及既往原則，係規範行為後法律變
        更所生新舊法律比較適用之準據法，有最高法院95年5
        月23日95年度第8次刑庭會議決議可參，是刑法第2條本
        身雖經修正，但刑法第2條本身尚無比較新舊法之問題
        ，先予辨明。又以本次刑法修正之比較新舊法，應就罪
        刑有關之共犯、未遂犯、想像競合犯、牽連犯、連續犯
        、結合犯，以及累犯加重、自首減輕暨其他法定加減原
        因（如身分加減）與加減例等一切情形，綜其全部罪刑
        之結果而為比較，最高法院亦著有上開決議可資參照。
        經查：
      (1)刑法第339條第1項詐欺罪所規定之罰金刑，因修正後刑
        法第33條第5款修正為：「主刑之種類如下：五、罰金
        ：新臺幣1千元以上，以百元計算之」，是依修正後之
        法律，前述犯罪所得科處之罰金刑最低為新臺幣1千元
        ；然依被告行為時之刑罰法律，即刑法第33條第5款規
        定之罰金最低額為銀元3元，若換算為新臺幣，最低額
        僅為新臺幣9元。因此，比較上述修正前、後之刑罰法
        律，自以被告行為時之法律較有利於被告。
      (2)易科罰金之比較：
    　  刑法第41條第1項前段關於易科罰金之規定，新法修正
        為「犯最重本刑為五年以下有期徒刑以下之刑之罪，而
        受六個月以下有期徒刑或拘役之宣告者，得以新臺幣一
        千元、二千元或三千元折算一日，易科罰金」，惟依被
        告行為時之刑罰法律，即修正前第41條第1項前段：「
        犯最重本刑為五年以下有期徒刑以下之刑之罪，而受六
        個月以下有期徒刑或拘役之宣告，因身體、教育、職業
        、家庭之關係或其他正當事由，執行顯有困難者，得以
        一元以上三元以下折算一日，易科罰金」，及依修正前
        罰金罰鍰提高標準條例第2條關於「依刑法第四十一條
        易科罰金者，均就其原定數額提高為一百倍折算一日；
        法律所定罰金數額未依本條例提高倍數，或其處罰法條
        無罰金刑之規定者，亦同」等規定，易科罰金之折算標
        準最高為銀元300元，最低為銀元100元，換算為新臺幣
        後，最高額為新臺幣900元，最低額為新臺幣300元，經
        比較修正前、後關於易科罰金折算標準之刑罰法，適用
        修正前刑法第41條第1項前段及修正前罰金罰鍰提高標
        準條例對於被告較為有利。
      (3)經綜合上述各條文修正前、後之比較，揆諸前揭最高法
        院決議及修正後刑法第2條第1項前段、後段規定之「從
        舊、從輕」原則，自應適用被告行為時之法律，即修正
        前刑法之相關規定及罰金罰鍰提高標準條例第1條前段
        規定，予以論處。
      2.核被告所為，係犯刑法第339條第1項詐欺取財罪。被告
        基於幫助之犯意，為幫助之行為，應依刑法第30條第2
        項減輕其刑。
    (三)量刑：
      爰審酌被告無何前科，此有臺灣高等法院被告前案紀錄表
      在卷可按，素行尚佳；犯罪後坦認犯罪，態度尚佳；及被
      告犯罪之動機、目的、手段及所生危害等一切情狀，量處
      如主文所示之刑。
    (四)減刑：
      犯罪在96年4月24日以前者，除本條例另有規定外，有期
      徒刑減其刑期2分之1；依本條例應減刑之罪，未經判決確
      定者，於裁判時，減其宣告刑，依前項規定裁判時，應於
      判決主文同時諭知其宣告刑及減得之刑；犯最重本刑為5
      年以下有期徒刑以下之刑之罪，依本條例規定減為6月以
      下有期徒刑、拘役者，應於為減刑裁判時，併諭知易科罰
      金折算之標準，中華民國96年罪犯減刑條例第2條第1項第
      3款、第7條、第9條分別著有明文。是被告犯罪時間既在
      上開時間之前，自有該條例之適用，而減其宣告刑2分之1
      ，並諭知易科罰金之折算標準。
三、依刑事訴訟法第299條第1項前段、第273條之1第1項；刑法
    第2條第1項、第339條第1項、修正前第41條第1項前段、刑
    法施行法第1條之1、修正前罰金罰鍰提高標準條例第2條、
    ，中華民國96年罪犯減刑條例第2條第1項第3款、第7條、第
    9條，判決如主文。
本案經檢察官高怡修到庭執行職務
中　　華　　民　　國　　96　　年　　9 　　月　　28　　日
                  刑事第六庭法　官  趙子榮
上正本證明與原本無異。
如不服本判決，應於判決送達後十日內，向本院提出上訴狀。
                            書記官  陳怡君
中　　華　　民　　國　　96　　年　　9 　　月　　28　　日
附錄條文:
中華民國刑法第339條
（普通詐欺罪）
意圖為自己或第三人不法之所有，以詐術使人將本人或第三人之
物交付者，處5年以下有期徒刑、拘役或科或併科1千元以下罰金
。
以前項方法得財產上不法之利益或使第三人得之者，亦同。
前二項之未遂犯罰之。
